最  高  行  政  法  院  裁  定
111年度上字第284號
上  訴  人  明琩工程股份有限公司


代  表  人  簡宏安              
訴訟代理人  曾文杞  律師
被 上訴 人  台灣電力股份有限公司宜蘭區營業處


代  表  人  李宣昌              
訴訟代理人  吳文琳  律師
            崔瀞文  律師
上列當事人間政府採購法事件，上訴人對於中華民國111年2月9
日臺北高等行政法院110年度再字第55號判決，提起上訴，本院
裁定如下：
　　主  文
上訴駁回。
上訴審訴訟費用由上訴人負擔。
　　理  由
一、按對於高等行政法院判決之上訴，非以其違背法令為理由，
    不得為之，行政訴訟法第242條定有明文。依同法第243條第
    1項規定，判決不適用法規或適用不當者，為違背法令；而
    判決有同法條第2項所列各款情形之一者，為當然違背法令
    。是當事人對於高等行政法院判決上訴，如依行政訴訟法第
    243條第1項規定，以高等行政法院判決有不適用法規或適用
    不當為理由時，其上訴狀或理由書應有具體之指摘，並揭示
    該法規之條項或其內容；若係成文法以外之法則，應揭示該
    法則之旨趣；倘為司法院大法官解釋，則應揭示該解釋之字
    號或其內容。如以行政訴訟法第243條第2項所列各款情形為
    理由時，其上訴狀或理由書，應揭示合於該條項各款之事實
    。上訴狀或理由書如未依此項方法表明，或其所表明者與上
    開法條規定不合時，即難認為已對高等行政法院判決之違背
    法令有具體之指摘，其上訴自難認為合法。
二、上訴人參與被上訴人所辦理「100年甲工區配電外線工程」
    採購案。因不服被上訴人民國109年2月21日以宜蘭字第1098
    016524號函（下稱原處分）通知依行為時（即108年5月22日
    修正公布前）政府採購法第31條第2項第8款追繳押標金新臺
    幣5,500,000元，循序提起行政訴訟。經臺北高等行政法院
    （下稱原審）109年度訴字第902號判決（下稱原審確定判決
    ）駁回其訴，及本院110年度上字第552號裁定（下稱本院確
    定裁定）駁回其上訴確定。上訴人仍不服，以原審確定判決
    有行政訴訟法第273條第1項第1款事由，提起再審之訴，經
    原審110年度再字第55號判決（下稱原判決）駁回後，提起
    上訴。
三、上訴人對原判決提起上訴，雖以該判決違背法令為由，主張
    略以：㈠行政院公共工程委員會（下稱工程會）89年1月19日
    工程企字第89000318號函（下稱89年1月19日函）係行政程
    序法施行前訂定之法規命令，未於行政程序法施行後2年內
    ，依行政程序法第174條之1規定，以法律明列其授權依據後
    訂定或修訂，已然失效。原審確定判決不適用行政程序法第
    174條之1規定，依失效之工程會89年1月19日函，認被上訴
    人得命上訴人繳還押標金，適用法規顯有錯誤，原判決以其
    適用之法規與應適用之現行法規、解釋並無違背、牴觸，無
    積極適用法規不合於法律規定或違反解釋之情形，顯違背法
    令。㈡追繳押標金，不以司法有罪判決為要，又是否追繳屬
    行政機關權限，判決則屬司法機關權限，原審確定判決不適
    用行政程序法第36條及第43條規定，以行政機關毋庸調查證
    據，待司法判決確定始應追繳處分，紊亂行政權與司法權，
    違背憲法權力分立原則，適用法規顯有錯誤。原判決據請求
    權時效起算，認無違背權力分立原則暨不適用行政程序法第
    36條及第43條規定，未於理由項下記載關於攻擊或防禦方法
    之法律上意見，其判決理由不備。㈢案經本院確定裁定駁回
    後，訴訟繫屬即歸消滅，駁回上訴後收受之上訴理由，自未
    經實體審判，相同再審事由即未於前程序上訴審主張，原判
    決不當適用行政訴訟法第273條第1項規定，認上訴人已依上
    訴程序主張再審事由，顯然違背法令等語。
四、惟查，原判決已敘明：㈠原審確定判決已論明工程會89年1月
    19日函具有通案性之效力，被上訴人據工程會89年1月19日
    函作為行為時政府採購法第31條第2項第8款之釋例，依法追
    繳押標金，於法有據，並敘明法律依據及得心證之事由，無
    未積極適用上訴人所主張之規定而顯然影響裁判之情形，亦
    無適用之法規顯不合於法律規定等情形，上訴人無非重述其
    於前程序所執個人歧異法律見解，應認其顯無再審理由。㈡
    原審確定判決已論明被上訴人於109年1月17日經上級機關來
    文提供臺灣臺北地方法院（下稱臺北地院）102年度訴字第2
    77號刑事判決，始知上訴人之人員犯政府採購法第87條之罪
    ，並遭臺北地院為刑事有罪判決確定，故本件追繳押標金請
    求權時效應自109年1月17日起算，被上訴人於109年2月21日
    向上訴人追繳押標金顯未逾5年請求權時效等語，亦核無上
    訴人所主張違背權力分立、不適用行政程序法第36條、第43
    條等規定而顯然影響裁判之情形，亦無適用之法規顯然不合
    於法律規定等情形，應認其顯無再審理由等語甚詳。經查原
    判決並未以違反再審補充性為由駁回其再審之訴，核上訴意
    旨，無非重述前訴訟程序原審已論斷及指駁不採之理由，對
    於原審之事實認定及證據取捨事項再為爭執，並以其主觀之
    法律見解，泛言原判決違背法令或理由不備，然就原判決認
    定原審確定判決並無行政訴訟法第273條第1項第1款再審事
    由之駁回理由，究有何不適用法規或適用不當之情形，或有
    如何合於行政訴訟法第243條第2項所列各款之情形，難認已
    對原判決之如何違背法令已有具體之指摘。依首開規定及說
    明，應認其上訴為不合法。
五、據上論結，本件上訴為不合法。依行政訴訟法第249條第1項
    前段、第104條、民事訴訟法第95條、第78條，裁定如主文
    。
中　　華　　民　　國　　111 　年　　5 　　月　　19　　日
                    最高行政法院第三庭
                        審判長法官  胡　方　新　
                              法官　林  妙  黛
                              法官　蕭　惠　芳
                              法官　林　惠　瑜
                              法官　曹　瑞　卿

以  上  正  本  證  明  與  原  本  無  異
中　　華　　民　　國　　111 　年　　5 　　月　　20　　日
　　　　　　　　　　　　　　　書記官　莊　子　誼